【裁判字號】    95,簡上,300
【裁判日期】    951031
【裁判案由】    違反動產擔保交易法
【裁判全文】
臺灣臺南地方法院刑事判決             95年度簡上字第300號
上  訴  人  乙○○○
即  被  告
                      號
上列上訴人因違反動產擔保交易法案件，不服本院九十五年度簡
字第一九五一號民國九十五年六月三十日第一審判決（聲請簡易
判決處刑案號：九十五年偵字第七八七八號），提起上訴，本院
判決如下：
    主  文
上訴駁回。
乙○○○緩刑貳年。
    事  實
一、乙○○○於民國九十四年五月三十一日，以分期付款方式向
    國通汽車股份有限公司購買車號四一一二─ＬＸ號自用小客
    車，同日國通汽車股份有限公司將分期付款之價款債權讓與
    裕融企業股份有限公司（下稱裕融公司），乙○○○並於同
    日透過動產擔保交易法所定動產抵押之方式，以上開車輛為
    裕融公司設定動產抵押權，為動產擔保交易之債務人，雙方
    約定擔保之債權額為新台幣（下同）七十七萬八千六百元，
    自九十四年六月三十日起至九十八年七月三十日止，以每月
    一期，分五十期按月清償一萬五千五百七十二元，且標的物
    存放地點為臺南縣歸仁鄉○○路○段一一一巷十八號乙○○
    ○住處，在上開債權未清償完畢之前，乙○○○僅得依約占
    有使用，不得該車輛遷移、出賣、出質、移轉或為其他處分
    。詎乙○○○取得上開車輛後，在未得裕融公司同意之情形
    下，意圖不法之利益，於九十四年六月間某日，將上開車輛
    移轉予其媳甲○○之債權人，而供抵銷甲○○積欠之債務使
    用，且自九十五年二月二十八日起即未依約清償分期款，致
    裕融公司追索無著而受有損害。
二、案經裕融公司訴由臺灣臺南地方法院檢察署檢察官偵查提起
    公訴。
    理  由
一、按被告以外之人於偵查中向檢察官所為之陳述，除顯有不可
    信之情況者外，得為證據，刑事訴訟法第一百五十九條之一
    第二項定有明文，查證人甲○○於偵查中向檢察官所為之具
    結陳述，係被告乙○○○以外之人於偵查中向檢察官所為之
    陳述，且未見有何顯不可信之情況，依上開規定，得為證據
    。再者債權讓與暨動產抵押契約、動產擔保交易動產抵押設
    定登記申請書各一份（見偵查卷第五頁、第六頁），檢察官
    及被告於本院調查證據時，均知曉為審判外之書面陳述，係
    為傳聞證據，且至言詞辯論終結前均未聲明異議，本院審酌
    上開言詞及書面陳述作成之情況，認為適當，故依刑事訴訟
    法第一百五十九條之五第二項規定，得為證據。
二、訊據被告對於上揭事實均坦承不諱，核與證人甲○○於偵訊
    中證述之情節相符，並有債權讓與暨動產抵押契約、動產擔
    保交易動產抵押設定登記申請書各一份可稽，事證明確，被
    告犯行洵堪認定。
三、核被告所為，係犯動產擔保交易法第三十八條之動產擔保交
    易之債務人，意圖不法利益，將標的物移轉，致生損害於債
    權人罪。又刑法於九十四年二月二日修正公布，並於九十五
    年七月一日施行，按刑法第二條第一項規定：「行為後法律
    有變更者，適用行為時之法律。但行為後之法律有利於行為
    人者，適用最有利於行為人之法律」，被告行為後，刑法第
    四十一條第一項前段易科罰金之規定業修正變更為：「犯最
    重本刑為五年以下有期徒刑以下之刑之罪，而受六個月以下
    有期徒刑或拘役之宣告者，得以新臺幣一千元、二千元或三
    千元折算一日，易科罰金。」但依據修正前刑法第四十一條
    第一項前段易科罰金及修正前罰金罰鍰提高標準條例第二條
    前段（現已刪除）規定，被告行為時易科罰金折算標準，係
    以銀元一百元即新臺幣三百元以上、銀元三百元即新臺幣九
    百元以下折算一日，則比較修正前後易科罰金折算標準，當
    以修正前之規定，較有利於被告，本件應依刑法第二條第一
    項前段，依修正前刑法第四十一條第一項前段及修正前罰金
    罰鍰提高標準條例第二條規定，定其易科罰金之折算標準；
    至於修正前罰金罰鍰提高標準條例第一條前段，業由刑法施
    行法第一條之一規定替代，然二者之罰金額度相同，只是貨
    幣單位由銀元改成新台幣，並不發生有利、不利之問題，亦
    非法律變更刑度之條文，當無比較新舊法之問題。原審以被
    告罪證明確，因而適用動產擔保交易法第三十八條，刑法第
    十一條前段，修正前刑法第四十一條第一項前段，修正前罰
    金罰鍰提高標準條例第一條前段（現已由刑法施行法第一條
    之一規定替代）、第二條之規定，並審酌被告並無前科，素
    行良好，惟其違反動產抵押契約之約定，影響交易之安全，
    且因被告擅自轉讓抵押標的物，致告訴人追索無著，又未按
    期繳交車款，致告訴人受損害達六十五萬八千餘元等一切情
    狀，量處有期徒刑肆月，並諭知易科罰金之折算標準，其認
    事用法，均無不合，量刑亦屬適當，雖未為上開比較適用法
    律，但對判決顯然不生影響，尚無撤銷改判之必要（最高法
    院九十五年台上字第三九三四號判決意旨參照），是被告上
    訴指摘原判決不當，並無可取，為無理由，應予駁回。
四、末查修正前刑法第七十四條第一項第一款規定受二年以下有
    期徒刑、拘役或罰金之宣告，且未曾受有期徒刑以上刑之宣
    告者，得宣告緩刑，且於同法第七十五條規定僅須於緩刑期
    間內更故意犯罪、或緩刑前故意犯罪，而在緩刑其內受有期
    徒刑以上之宣告者，即可撤銷緩刑，然修正後刑法第七十四
    條除維持前述宣告刑之限制外，另修正改以「未曾因故意犯
    罪受有期徒刑以上刑之宣告者」即可宣告緩刑，就修正前、
    後刑法關於緩刑之相關規定加以比較，應以修正後刑法關於
    緩刑之規定較有利於被告（最高法院九十五年第八次刑事庭
    會議結論亦採同一見解）。審酌被告先前未曾受有期徒刑以
    上之宣告，有臺灣高等法院被告全國前案紀錄表可憑，其因
    一時失慮，致罹刑章，業表悔悟，且與告訴人裕融公司達成
    賠償損失之和解，有和解書一份可稽，足見其有積極彌補過
    錯之舉動，信經本次偵查、審理程序，當知所警惕而無再犯
    之虞，本院因認上開所宣告之刑以暫不執行為適當，爰依修
    正後刑法第七十四條第一項第一款規定，併予諭知緩刑二年
    ，以啟自新。
據上論斷，應依刑事訴訟法第四百五十五條之一第三項、第三百
六十八條，刑法第七十四條第一項第一款，判決如主文。
本案經檢察官丙○○到庭執行職務。
中    華    民    國    95    年    10    月    31    日
                        刑事第十一庭審判長法  官  張維君
                                          法  官  黃翰義
                                          法  官  陳威龍
以上正本證明與原本無異。
不得上訴。
                                          書記官  鄭吉裕
中    華    民    國    95    年    10    月    31    日
附錄論罪科刑法條：
動產擔保交易法第38條
動產擔保交易之債務人，意圖不法之利益，將標的物遷移、出賣
、出質、移轉、抵押或為其他處分，致生損害於債權人者，處3
年以下有期徒刑、拘役或科或併科6000元以下之罰金。


司法院資訊處製作；財團法人民間司法改革基金會備份。
